臺灣臺中地方法院交通事件裁定　　　　　　　　　　九十三年度交聲字第四九九號
　　原處分機關　交通部公路總局臺中區監理所
　　受 處分 人　甲○○
右列受處分人因違反道路交通管理處罰條例案件，對於交通部公路總局臺中區監理所
民國九十三年六月九日所為之處分（中監違字第裁六○─Ｚ00000000、Ｚ0
0000000號裁決書）聲明異議，本院裁定如左：
    主  文
原處分撤銷。
甲○○在高速公路超速行駛，處罰鍰新臺幣仟元。
    理  由
一、原處分機關略以：國道公路警察局第二警察隊於民國九十三年三月十二日零時二
    十分許，在國道一號公路一○一公里南下處，查獲受處分人甲○○，駕駛之五七
    八五─ＦＱ號自小客車，因：高速公路超速行駛、行駛路肩及任意變換車道、未
    保持安全間距、經警攔車未停逕行離去，至一一○公里始攔停等違規，遂以舉發
    通知單舉發，受處分人於限期前到案提出申訴，該所遂於民國九十三年六月九日
    以中監違字第裁六○─Ｚ00000000、Ｚ00000000號裁決書，裁
    處罰鍰新臺幣六千元、八千元整，並記違規點數二點，逾期則依裁決書處罰主文
    規定裁處，於法並無不合等語。
二、本件受處分人甲○○則以：該二員警所開出之交通罰單內的舉發違規事實，全為
    不實之指控，當時是深夜漆黑、路況不明，公路上車輛少，根本無法蛇行，沒有
    安全距離之狀況行駛、行駛路肩、經警攔車未停逕行離去等，皆是不實之指控，
    爰聲明異議云云。
三、按汽車行駛於高速公路或設站管制之道路，而不遵管制之規定者，處汽車駕駛人
    新臺幣三千元以上六千元以下罰鍰；又按汽車行駛高速公路應依速限標誌指示，
    。道路交通管理處罰條例第三十三條及高速公路交通管制規則第五條第一項、違
    反道路交通管理事件統一裁罰標準表均有明文規定。
四、查本件受處分人甲○○，駕駛之車號五七八五─ＦＱ號自小客車，於上開時、地
    ，因高速公路超速行駛、行駛路肩及任意變換車道、未保持安全間距、經警攔車
    未停逕行離去，至一一○公里始攔停等違規，為員警舉發，並掣開舉發通知單等
    情，固有Ｚ00000000、Ｚ00000000號舉發通知單在卷可稽，惟
    受處分人以上開情詞置辯。經查：受處分人之同車乘客即證人朱君浩於九十三年
    九月七日在本院結證稱：「當時我在打瞌睡，警員將我們攔停時，說我們車速一
    百四十公里，我說應該沒有那麼快，警員就拿出雷射槍說是一百一十四公里，但
    我弟弟說他有用定速，後來警員又說我們有罰單上的其他情形，我想我一路上安
    安穩穩的睡，不可能有變換車道、蛇行等情形，我想我們的車速可能會有超速，
    但不可能有其他違規情形」等語。又依據原舉發機關之執勤員警即證人張宏基、
    陳尚雲於民國九十三年七月三十日、九月七日在本院結證稱：「當時在中山高一
    ○一公里南下作測速、攔車，持雷射槍測速，當時測到異議人的車輛超速後，打
    開閃光燈，舉指揮棒示意異議人停車，那臺車看到打開閃光燈，有稍微踩煞車，
    然後就加速逃逸，就立刻追上去，但異議人車速達一百七、一百八以上，而且沿
    路蛇行，甚至在前方有車輛擋住時就走路肩，與同事與他保持一、兩百公尺的距
    離，並先記下車號，到頭份交流道時，他被紅燈擋下，我們就將他攔停，並製單
    舉發；車流量中等，沒有塞車的情形」、「（你在舉發單所指未保持安全距離，
    是在何時發現？）答：他是任意變換車道，我們尾隨他時，他根本沒有打方向燈
    ，一直變換車道；他是任意蛇行時沒有保持安全間距」、「在避車彎作定點測速
    任務‧‧‧我們就開車追上去，過了一下，我們尾隨到該車，該車蛇行，用一百
    七、八的速度在跑，且行駛路肩、超速」、「（既然是夜間，在一四七公尺的距
    離，能否確定是異議人的車？）答：可以，因為當時的車流量不大，而且只有一
    四七公尺，依當時的車速，一下子就到了」等語。本件違規案件，依據上述警察
    提供之證言顯示，既然係車流量不大，道路前面沒多少車輛，為何有「行駛路肩
    、未保持安全距離、任意變換車道或蛇行」之可能與必要？況警員之證詞既稱受
    處分人時速為一百七、八十公里，則定點使用手持式雷射槍作測速勤務之員警，
    如何能快速收拾儀器進入警車，在巡邏車尚為靜止狀態，再發動車子而迅速追上
    受處分人之該車，並保持一、兩百公尺之距離？又如何確定於深夜追上時，被追
    逐者確係為該違規之車輛而沒有錯誤？是本件受處分人應有高速公路超速行駛之
    事實，原處分機關以違反道路交通管理處罰條例第三十三條第一項之規定，裁處
    受處分人新臺幣三千元部分，固屬有據，惟是否足以認定受處分人另外確實尚有
    「行駛路肩、未保持安全距離、任意變換車道或蛇行」違規之情，即非無疑。執
    勤員警亦無其他足資證明受處分人確有該等違規之證據，自不得率予認定受處分
    人有違反本法其他規定。是受處分人之辯解尚非無據，原處分未予詳查，就受處
    分人「行駛路肩、未保持安全距離、任意變換車道或蛇行」違規部分遽予裁罰，
    容有未洽。是以原處分機關以違反道路交通管理處罰條例第三十三條、六十條、
    六十三條等規定，而裁處受處分人鍰新臺幣六千元、八千元整，並記違規點數二
    點等處分，即有未洽，受處分人此部分之異議為有理由，原處分不當之處自應撤
    銷，並由本院改諭知受處分人依道路交通管理處罰條例第三十三條之規定，裁罰
    受處分人如主文第二項所示，以示公允。
五、據上論斷，應依道路交通管理處罰條例第八十七條第二項，道路交通案件處理辦
    法第十九條、第二十條之規定，裁定如主文。
中      華      民      國      九十三      年      十      月    七    日
                                臺灣臺中地方法院交通法庭
                                    法  官  張清洲
右正本證明與原本無異。
如不服本裁定，應於送達後五日內，向本院提出抗告狀。
                                    書記官
中      華      民      國      九十三      年      十      月    七    日
